臺灣臺北地方法院小額民事判決
111年度北小字第399號
原      告  明台產物保險股份有限公司

法定代理人  長瀬耕一
訴訟代理人  黃俊瑜  

            許崇慎  
被      告  劉友盛  

上列當事人間請求損害賠償事件，本院於民國一百一十一年五月
二十六日言詞辯論終結，判決如下︰
    主    文
原告之訴駁回。
訴訟費用新臺幣壹仟元由原告負擔。
    事    實
甲、原告方面：
一、聲明：被告應給付原告新臺幣（下同）一萬一千六百五十元
    ，及自起訴狀繕本送達翌日（即民國一百一十年十一月十九
    日）起至清償日止，按年息百分之五計算之利息。
二、陳述略稱：
  ㈠緣被告劉友盛於一百零九年一月二十四日十時十五分許，駕
    駛車號0000－00自小客車，行經臺北市○○區○○街○○○號地下一
    樓停車場時，因倒車不慎之過失，致擦撞由原告所承保、被
    保險人即訴外人楊淑雲所有、訴外人施政倫駕駛之車號000-
    0000號自小客車（下稱系爭汽車），造成系爭汽車損毀，案
    經報請臺北市政府警察局信義分局交通分隊處理在案。
　㈡系爭汽車之保險期間為一百零八年二月一日中午十二時起至
    一百零九年二月一日中午十二時止，事故發生時尚於保險期
    間內，該車損毀部分，原告已依保險契約賠付被保險人即訴
    外人楊淑雲修理費用共計一萬五千六百六十元（含鈑金一千
    二百元、烤漆六千二百元、零件八千二百六十元），並依保
    險法第五十三條取得代位求償權，爰依侵權行為法律關係請
    求損害賠償。
　㈢本件系爭汽車出廠日期為一百零七年八月，本件事件發生日
    期為一百零九年一月二十四日，使用年數為一年六個月，維
    修費用為一萬五千六百六十元，惟零件經折舊後本件請求之
    總金額為一萬一千六百五十元，其中包含：⑴工資部分：七
    千四百元（計算式：鈑金1,200＋烤漆6,200＝7,400）；⑵零件
    部分：零件修復費用八千二百六十元，依定律遞減法折舊率
    為千分之三六九折舊後金額為四千二百五十元；⑶基上，系
    爭汽車請求金額為一萬一千六百五十元（計算式：7,400＋4,
    250＝11,650）。
　㈣兩造前於調解時，被告未說明肇事當時其並未駕駛被告車輛
    ，又當事人登記聯單係警局製作並提供予原告，原告再依警
    局製作之當事人登記聯單所載之肇事人提起訴訟，如當時被
    告汽車駕駛並非被告，被告為何當時未說明。另依原告汽車
    車體損失保險許可使用免追償附加條款，其意為於保險期間
    內，原告保戶承保的車輛且經過原告保戶許可使用車輛之人
    ，於肇事時如有過失，不向原告保戶及其許可使用車輛之人
    按過失比例追償修車費用，並非不向肇事之相對人追償修車
    費用。關於臺北市政府警察局交通警察大隊覆函資料沒有監
    視錄影畫面沒有意見，請依現有資料裁判。
三、證據：聲請向臺北市政府警察局信義分局交通分隊處理警員
    函詢，並提出訴外人楊淑雲行車執照影本一件、訴外人施政
    倫駕駛執照影本一件、非道路範圍交通事故當事人登記聯單
    影本一件、被告車輛及系爭汽車車損照片影本三紙、估價單
    影本一件、結帳清單影本一件、發票影本一件、汽車險賠款
    同意書影本一件、汽車保險單影本一件、自用汽車保險單條
    款影本一件、汽車險理賠申請書影本一件及汽車險賠款同意
    書影本一件為證。
乙、被告方面：
一、聲明：㈠原告之訴駁回；㈡如受不利判決，願供擔保請准宣告
    免為假執行。
二、陳述略稱：
  ㈠本件原告主張於一百零九年一月二十四日十時十五分許，被
    告駕駛汽車於臺北市○○區○○街○○○號地下一樓停車場倒車擦
    撞系爭汽車，被告否認，原告依法應負舉證責任。
  ㈡依原告所提被告汽車照片，至多僅能證明被告所有之汽車在
    前，系爭汽車在後，且當時兩台車距離很近，並不能證明兩
    台車有碰（擦）撞之事實。又原告所提非道路範圍交通事故
    當事人登記聯單並無被告簽名，亦無被告駕駛被告車輛，因
    倒車不慎造成系爭汽車車損之記載，可知該聯單僅供當事人
    登記有此糾紛，就原告起訴被告汽車擦撞系爭汽車涉及侵權
    行為之主張，要無任何證明力可言。
  ㈢系爭汽車並未因上開倒車行為實際受有損害，原告主張代位
    求償，於法自屬無據：
　　⑴依本件事故發生當日上午十時二十五分停車場出口拍攝之
      系爭汽車照片觀之，系爭汽車左前方之車燈無破裂損壞、
      車燈旁烤漆並無刮痕、車燈附近鈑金亦無凹陷之情事，可
      證系爭汽車並未因倒車行為實際上受有損害。
　　⑵又原告所提照片第二頁有關系爭汽車之車損照片係於一百
      零九年二月四日在維修廠所拍攝，距本件事故發生已有十
      一天之久，將該照片與被告所提於一百零九年一月二十四
      日所拍攝系爭汽車之彩色照片相互對照，可證原告所提照
      片有關系爭汽車之損壞，衡情應係其他事故所導致，與被
      告無涉。
  ㈣原告主張被告汽車後保險桿造成系爭汽車細長刮痕，並在鈑
    金無凹陷下造成車燈毀損，均違反經驗法則，當前車後保險
    桿與後車左前車燈附近發生碰撞，因後保險桿乃厚實鈍器，
    倘有造成損害，後車損害情形應以碰撞部位凹陷為主，殊無
    可能在後車左前車燈附近板金產生細長之刮痕，況系爭汽車
    該二處傷痕尚有相當之距離與高度落差，卻不見鈑金明顯凹
    陷，實與汽車後保險桿碰撞通常造成車身凹陷之損害不符，
    亦證系爭汽車之損壞，與倒車行為無關，故系爭汽車左前車
    燈縱有損壞（假設語氣），亦非系爭倒車行為所造成。
  ㈤原告提出補發系爭汽車之汽車保險單顯係臨訟自行製作，且
    非提出原本，於法自非適格之證據：
　　⑴依原告陳述意見狀提出補發之汽車保險單影本，而非提出
      該私文書之原本，依民事訴訟法第三百四十一條、第三百
      五十二條第二項之規定，自欠缺證據之適格。況汽車保險
      單本係原告名義單方製作之文書，在無要保人要保書對應
      佐證下，性質上亦非保險契約。
　　⑵又原告提出之汽車保險單係於一百一十年四月二十九日補
      發，惟本件系爭汽車保險期間自一百零八年二月一日起至
      一百零九年二月一日止，系爭汽車經原告理賠（修復）完
      畢後，復由被保險人即訴外人楊淑雲於一百零九年六月十
      日簽署汽車險賠款同意書聲明絕不再作任何賠款請求，惟
      在系爭保險期間已經過、保險已完成理賠之情形下，被保
      險人楊淑雲何須於一百一十年四月間（事後將近一年）向
      原告申請補發保險單？可見原告提出之汽車保險單顯係臨
      訟自行製作無疑。
  ㈥本件車號0000－00汽車於事故發生當下並非由被告所駕駛，原
    告所提車號0000－00汽車照片上之駕駛人並非被告，依民法
    第一百九十一條之二規定，原告請求對象應以汽車駕駛人為
    限，是本件原告因被告為汽車所有人即逕以被告作為起訴求
    償對象，向被告主張代位求償，於法自屬無據。
  ㈦綜上，本件系爭汽車因訴外人施正倫駕駛不慎所造成之車輛
    損害，係因其他事故所導致，與本件倒車行為無涉，已如前
    述，且原告身為保險人，既收取汽車車體損失保險許可使用
    免追償附加條款之保險費，約定對許可使用人放棄代位求償
    權，理應承擔本件被保險人即訴外人楊淑雲許可訴外人施正
    倫（使用人）駕駛系爭汽車不慎所造成車體毀損之風險，但
    本件原告反而藉故向被告索賠，希冀將其理賠損失轉嫁被告
    負擔，實不足取。對臺北市政府警察局交通警察大隊覆函資
    料沒有意見。　
三、證據：提出最高法院一○六年度台上字第七六九號民事判決
    要旨一件、一百零九年一月二十四日拍攝系爭汽車照片二張
    、最高法院九十一年度台上字第七四一號民事判決要旨一件
    、臺灣新北地方法院一○九年度訴字第六三二號民事判決要
    旨一件及最高法院一一○年度台上字第一二七號判決要旨一
    件為證。
丙、本院依原告聲請向臺北市政府警察局信義分局函詢有無行車
    紀錄器，並調閱被告汽車公路監理電子閘門資料。
    理    由
一、程序方面：　　
  ㈠按民事訴訟法第十五條第一項規定：「因侵權行為涉訟者，
    得由行為地之法院管轄。」，本件車禍發生於臺北市○○區○○
    街○○○號地下一樓停車場處，屬本院轄區，故本院具有管轄
    權，合先敘明。　
  ㈡次按訴狀送達後，原告不得將原訴變更或追加他訴，但擴張
    或減縮應受判決事項之聲明者，不在此限，民事訴訟法第二
    百五十五條第一項第三款定有明文；此項規定於小額訴訟程
    序準用之（民事訴訟法第四百三十六條之二十三、第四百三
    十六條第二項參照）。經查，本件原告聲明原主請求金額為
    一萬五千六百六十元，嗣於一百一十一年五月二十六日言詞
    辯論程序中減縮主請求金額為一萬一千六百五十元，參酌前
    揭規定，程序並無不合，應予准許。　　
二、按民法第一百八十四條第一項前段規定：「因故意或過失，
    不法侵害他人之權利者，負損害賠償責任。」。又「依民法
    第一百八十四條第一項前段規定，侵權行為之成立，須行為
    人因故意過失不法侵害他人權利，亦即行為人須具備歸責性
    、違法性，並不法行為與損害間有因果關係，始能成立，且
    主張侵權行為損害賠償請求權之人，對於侵權行為之成立要
    件應負舉證責任。就歸責事由而言，無論行為人因作為或不
    作為而生之侵權責任，均以行為人負有注意義務為前提，在
    當事人間無一定之特殊關係（如當事人間為不相識之陌生人
    ）之情形下，行為人對於他人並不負一般防範損害之注意義
    務。」，最高法院一○○年度台上字第三二八號裁判意旨參照
    ；次按當事人主張有利於己之事實者，就其事實有舉證之責
    任，民事訴訟法第二百七十七條前段定有明文。而就舉證責
    任之分配而言，原告起訴所主張之權利發生事實，如經被告
    否認，則原告就起訴主張之事實如係不能舉證，或其所舉證
    據尚有瑕疵，亦應駁回原告之請求，最高法院十七年上字第
    九一七號裁判意旨可資參照。　
三、經查：㈠原告主張系爭汽車遭被告因倒車不慎致造成損害，
    被告應給付一萬一千六百五十元云云，然為被告否認，並以
    前詞置辯，揆諸前揭舉證責任之分配原則，原告自應就系爭
    汽車發生之損害，且與被告汽車之倒車行為具有相當因果關
    係等情，負舉證之責；㈡原告固據提出訴外人楊淑雲行車執
    照影本一件、訴外人施政倫駕駛執照影本一件、非道路範圍
    交通事故當事人登記聯單影本一件、被告車輛及系爭汽車車
    損照片影本三紙、估價單影本一件、結帳清單影本一件、發
    票影本一件、汽車險賠款同意書影本一件、汽車保險單影本
    一件、自用汽車保險單條款影本一件、汽車險理賠申請書影
    本一件及汽車險賠款同意書影本一件為證，惟上開資料充其
    量僅能證明系爭汽車確實受有損害及維修之事實，尚難認事
    實經過是否為原告所主張因被告倒車時疏未注意而肇事；㈢
    原告雖另聲請向臺北市政府警察局信義分局函詢有無行車紀
    錄器，然經該分局轉臺北市政府警察局交通大隊覆函，該覆
    函稱查無相關監視器畫面可提供（參本院卷第一一三頁），
    原告於本院一百一十一年五月二十六日言詞辯論期日復表示
    請依現有證據為裁判（參本院卷第一六三頁），惟現有證據
    不足以證明被告倒車時疏未注意而肇事，則被告所抗辯系爭
    汽車損毀係其他事故所導致，並無法排除其可能性，原告顯
    無法證明被告為當時駕駛且就本件事故之發生確有倒車疏未
    注意之過失；㈣基上，系爭汽車縱有損害，然無法認定係被
    告所造成，倒車行為與系爭汽車之損害間無法證明具有相當
    因果關係，原告既未能證明系爭汽車之毀損為被告汽車倒車
    行為所致，復未能提出其他具體事證以實其說，揆諸前揭最
    高法院裁判意旨所示見解，難認原告已盡其舉證責任，本院
    自無從認定系爭汽車之損害係被告所致，原告請求被告應負
    侵權行為損害賠償之責，洵屬無據。
四、綜上所述，原告本於侵權行為法律關係，請求被告給付原告
    一萬一千六百五十元，及自起訴狀繕本送達翌日（即一百一
    十年十一月十九日）起至清償日止，按年息百分之五計算之
    利息，其請求為無理由，應予駁回。　　
五、本件訴訟費用額，依後附計算書確定如主文所示金額。
六、本件事證已臻明確，兩造其餘攻擊防禦方法，於本判決結果
    不生影響，爰不一一論述，併此敘明。
七、據上論結，原告之訴為無理由，並依民事訴訟法第七十八條
    ，判決如主文。
中　　華　　民　　國　　111 　年　　6 　　月　　23　　日
　　　　　　　　　　          臺北簡易庭   
　　　　　　　　　　          法      官  文衍正
以上正本係照原本作成。
如對本判決不服，須於判決送達後二十日內向本庭（臺北市○○○
路○段○○○○○巷○號）提出上訴狀。（須按他造當事人之人數附繕
本）。如委任律師提起上訴者，應一併繳納上訴審裁判費。
中　　華　　民　　國　　111 　年　　6 　　月　　23　　日
  　　　　　　　　　　　　　　書  記  官  高秋芬
訴訟費用計算書：
項        目             金  額（新臺幣）        備  註
第一審裁判費　　           1,000元
合　　　　計　　     　    1,000元 

附錄：
一、民事訴訟法第四百三十六條之二十四第二項：
    對於小額程序之第一審裁判上訴或抗告，非以其違背法令為
    理由，不得為之。
二、民事訴訟法第四百三十六條之二十五：
    上訴狀內應記載上訴理由，表明下列各款事項：
    （一）原判決所違背之法令及其具體內容。
    （二）依訴訟資料可認為原判決有違背法令之具體事實。